臺灣臺中地方法院刑事判決　　　　　　　　　　　　　九十三年度交易字第六六號
　　公　訴　人　臺灣臺中地方法院檢察署檢察官
　　被　　　告　戊○○
　　選任辯護人　楊玉珍律師
　　　　　　　　葉玲秀律師
右列被告因過失傷害案件，經檢察官提起公訴（九十二年度偵字第二○二一八號），
本院判決如左：
    主  文
戊○○因過失傷害人，處有期徒刑月，如易科罰金，以佰元折算壹日。
    事  實
一、戊○○於民國九十二年六月二十二日八時八分許，駕駛車牌號碼ＯＳ─七一六一
    號自小客車，停置於臺中市○○區○○路與永安橋口，本應注意停車向外開啟車
    門時，應注意行人、車輛，並讓其先行及隨時採取必要之安全措施，以避免危險
    之發生，且依當時天氣晴朗，日間有自然光線，路面無缺陷，道路無障礙物，視
    距良好，依其智識、能力亦無不能注意之情事，竟疏未注意，適丙○○騎乘車牌
    號碼ＩＫＣ─一七二號重機車，沿臺中市○○路由安和路往環中路方向行駛，亦
    疏未注意車前狀況，因戊○○上開自小客車停置於前述路邊，開啟左前車門進入
    駕駛座時未注意車後來車，致兩車發生碰撞，致丙○○人車倒地，因而受有右眼
    旁撕裂傷約六公分、右側尺骨斷裂、右側脛骨斷裂及胸部挫傷等傷害。戊○○則
    於肇事後，在未經有偵查權之機關或公務員發覺為犯嫌前，向警局報案自首即陳
    明其為肇事者及肇事經過，並願接受裁判。
二、案經被害人丙○○告訴臺灣臺中地方法院檢察署檢察官偵查起訴。
    理  由
一、訊據被告戊○○故坦承於右揭時、地與被害人丙○○發生事故之事實，惟矢口否
    認有何過失傷害犯行，辯稱：伊是要上車打開車門，且伊的車門已經打開，但不
    是全部打開，伊有看到告訴人過來。當時伊站在車門外開門，告訴人是從斜斜的
    撞過來，伊並沒有過失云云。經查：
  (1)右揭犯罪事實，業據告訴人丙○○於警詢、偵查及本院審理時中指訴綦詳，並有
    道路交通事故調查報告表一紙、現場照片卷可稽。告訴人丙○○確係因本件車禍
    受傷，亦有澄清醫院診斷證明書在卷可憑。被告雖辯稱當時伊站在車門外開門，
    告訴人是從斜斜的撞過來，伊並沒有過失云云，並提出車損照片九張及行政院衛
    生署臺中醫院診斷證明書及聲請訊問證人乙○○、甲○○為證。然依附卷道路交
    通事故調查報告表、現場圖、臺中市警察局採證之現場相片、被告事後提出之車
    損照片所示之跡證：被告駕駛之汽車係左車門撞損（內緣）、此門框有凸出變形
    ，告訴人機車則係右前斜板撞損，機車倒地後機車車尾位置距離被告汽車停車車
    頭（以前輪中心起算）處六點三公尺，有前開道路交通事故調查報告表、現場圖
    、相片在卷足參。被告雖提出行政院衛生署臺中醫院診斷證明書，表明當時亦有
    受傷之情形。然該診斷證明書記載之病名為：「左腕骨、左股骨疼痛」，然依被
    告提出之車損照片及警局採證之照片關於兩造車輛損害情形觀之，果若如被告所
    言，當時被告站在門外，告訴人係斜斜的撞過來，以被告車損之情形被告駕駛之
    汽車左側車門內緣明顯凹損，且告訴人機車右前斜板撞損，機車倒地後機車車尾
    位置距離被告汽車停車車頭（以前輪中心起算）處達六點三公尺，顯然告訴人騎
    乘之機車撞擊被告車門時之撞擊力強大，被告焉有可能僅係有左腕骨、左股骨疼
    痛之傷害而已。況證人即本件事故處理警員丁○○於本院審理時亦證稱：「（你
    到場時有無看到被告受傷？）沒有印象，如果有受傷應該都會送醫院，但是當天
    被告並沒有告訴我說他有受傷，所以也沒有紀錄」等語，顯見被告辯稱伊當時係
    站在車外一節，並不可採。
  (2)而證人乙○○於本院審理時結證稱「（有無看到車禍事故？）我從斜坡上來看到
    吉普車停在路邊，旁邊有一個人，有一個歐巴桑騎機車超過我，又有一個人騎機
    車過來超過我們後，就突然聽到碰撞聲，我和歐巴桑都停下來過去幫忙，我問傷
    者有無人可以聯絡，我就幫傷者聯絡人到場。」、「（吉普車的門有無打開？）
    我看到有人站在旁邊時，吉普車的門還沒打開。」、「（如何發生碰撞，你有無
    看到？）沒有。因為騎車上坡很喘，我有擦汗、轉頭的動作。我只看到機車超過
    我。」、「（你騎腳踏車，看到吉普車距離你多遠？）大約一百五到兩百公尺之
    間，所以只能確定有人，面貌無法看清楚，但是我騎到吉普車旁邊時，看到是被
    告沒錯。」等語，依證人乙○○之證言可知，被告於證人距離一百五十到二百公
    尺前時，應確係在車門外欲打開車門，而證人乙○○係騎腳踏車爬坡，速度顯然
    不快，參諸現場證人乙○○之證言、現場圖、照片等綜合觀之，顯然被告應係在
    開啟車門後，已進入車內但尚未關閉車門之際為被告自後方所撞上，應可認定。
  (3)按停車向外開啟車門時，應注意行人、車輛，並讓其先行，道路交通安全規則第
    一百十二條第一項第十五款定有明文。而所稱「停車向外開啟車門時」應包括自
    車內向外開啟車門及在車外向外開啟車門之情形。被告於前揭時地駕駛車輛自應
    注意上述規定，且當時情形，日間自然光線、天候晴朗、光線充足、直路、道路
    無障礙物、視距良好，此有道路交通事故調查報告表（一）之記載可查，又無其
    他不能注意之情事，依其狀況，又非不能注意，竟疏未注意，以致肇事致人受傷
    ，其行為自有過失，且承前所述被告戊○○應係在開啟車門後，已進入車內但尚
    未關閉車門之際為被告自後方所撞上，是以縱使被告係在站立在車外打開車門並
    已進入車內時因尚未關閉車門肇事，並不解免汽車停車向外開啟車門時，駕駛人
    應注意車輛，並讓其先行之義務。則縱被告此部分所言屬實，被告開門前當未看
    清後方來車，其因而致告訴人受傷，被告仍有開門不慎之情形。況本件經送請鑑
    定肇事責任後，亦認「戊○○駕駛自小客車貿然開啟左前車門，未注意讓左後機
    車先行，為肇事原因。」有臺灣省臺中市區車輛行車事故鑑定委員會九十二年十
    二月十六日中市鑑字第九二一三六九號函文一紙附卷可參。經送請覆議後，仍同
    此認定，有臺灣省車輛行車事故覆議鑑定委員會九十三年四月五日府覆議字第九
    三一○一四○號函文一紙在卷可憑；亦顯見被告確有過失甚明。惟被告自車外開
    啟車門後進入車內尚未關閉車門前為告訴人丙○○自後方撞擊車門，被告雖有過
    失，然自開啟車門至被告進入車內已有相當之時間，與自車內突然開啟車門，告
    訴人無時間反應之情形不同，告訴人應有足夠之時間注意車前狀況，顯見告訴人
    彭俊陽亦疏未注意車前狀況，亦應同為肇事原因。前揭臺灣省臺中市區車輛行車
    事故鑑定委員會及臺灣省車輛行車事故覆議鑑定委員會之鑑定結果均漏未斟酌告
    訴人亦有疏未注意車前狀況之過失，而認告訴人彭俊陽無肇事因素，為本院所不
    採，併此敘明。然告訴人彭俊陽有否過失僅係被告是否得以主張與有過失之問題
    ，並不能因此解免被告過失之責任。而被告之過失行為與告訴人之傷害間具有相
    當因果關係。綜上所述，被告所辯顯係事後卸責之詞，不足採信，本件事證明確
    ，被告過失傷害犯行應堪認定。
二、核被告戊○○所為，係犯刑法第二百八十四條第一項前段之過失傷害罪。又被告
    於肇事後即向警報案接受偵訊並坦承肇事，有交通事故談話紀錄表在卷可按。另
    證人即本件事故處理警員丁○○於本院審理時亦證稱：「（你到現場時，如何得
    知肇事經過？）被告是當場陳述肇事經過，當場製作筆錄。」等語，是以被告於
    有偵查犯罪權限之人發覺犯罪前，已主動陳明肇事，為對於未發覺之罪自首而接
    受裁判，應依法減輕其刑。爰審酌被告之過失程度，被害人因此受傷，然被害人
    亦與有過失，肇事後之態度及被告尚未與被害人達成民事和解賠償等一切情狀，
    判處如主文所示之刑，並諭知易科罰金之折算標準。
依刑事訴訟法第二百九十九條第一項前段，刑法第二百八十四條第一項前段、第六十
二條前段、第四十一條第一項前段，罰金罰鍰提高標準條例第一條前段、第二條前段
，判決如主文。
本案經檢察官己○○到庭執行職務。
中      華      民      國    九十三    年      五      月    二十七    日
                              臺灣臺中地方法院交通法庭
                                  審判長法  官  許  金  樹
                                        法  官  王  靜  秋
                                        法  官  張  清  洲
右正本證明與原本無異。
如不服本判決，應於送達後十日內向本院提出上訴狀（須附繕本），上訴於臺灣高等
法院臺中分院。
                                        書記官
中      華      民      國    九十三    年      五      月    二十七    日
附錄論罪科刑法條
刑法第二百八十四條第一項
因過失傷害人者，處六月以下有期徒刑，拘役或五百元以下罰金，致重傷者，處一年
以下有期徒刑、拘役或五百元以下罰金。
